臺灣高等法院刑事判決　　　　　　　　93年度上訴字第2356號
上　訴　人　臺灣臺北地方法院檢察署檢察官
被　　　告　丁○○
　　　　　　乙○○
共　　　同
選任辯護人　陳麗增律師
　　　　　　江仁成律師
　　　　　　顏廷鈺律師
上列上訴人因被告恐嚇等案件，不服臺灣臺北地方法院93年度訴
字第375號，中華民國93年7月19日第一審判決（起訴案號：臺灣
臺北地方法院檢察署92年度調偵字第471號），提起上訴，本院
判決如下：
    主  文
上訴駁回。
    理  由
一、公訴意旨略以：被告丁○○、乙○○二人因前向告訴人丙○○所購商品要求退貨遭拒，而心生不滿，竟共同基於意圖為
    自己不法所有之犯意聯絡，於民國九十一年十月二十一日晚
    間八時許，在臺北市○○區○○路三段與寧安街口之「吉野
    家」餐廳前，利用與告訴人見面之機會，由被告丁○○通知
    預先安排二名真實姓名年籍不詳之成年男子，強押告訴人進
    入被告乙○○所駕駛之自用小客車內，帶往臺北縣中和市或
    永和市之某旅館內，並恫嚇稱：「不開本票，不解決此事，
    就不用回去了。」等語，致告訴人心生畏懼，而當場簽發面
    額各為新臺幣（下同）十萬元之本票三紙後，始於當晚深夜
    同意告訴人離去。因而認被告丁○○、乙○○二人共同涉犯
    刑法第三百零二條第一項之妨害自由罪嫌及同法第三百四十
    六條第一項之恐嚇取財罪嫌云云。
二、按告訴人之告訴，係以使被告受刑事訴追為目的，是其陳述
    是否與事實相符，仍應調查其他證據以資審認。
三、本件公訴人認被告丁○○、乙○○二人共同涉犯刑法第三百
    零二條第一項之妨害自由及同法第三百四十六條第一項之恐
    嚇取財犯行，係以告訴人丙○○之指訴及證人鄭智元之證述
    ，且有本院九十二年北簡字第三六０七號確認本票債權不存
    在之宣示判決筆錄，為其論據。訊據被告丁○○、乙○○二
    人均堅決否認有前揭犯行，被告丁○○辯稱：告訴人叫我們
    購買他們公司未上市的股票且要幫我們轉賣，他叫我刷卡及
    付現金13萬元買股票，後來朋友告訴我我被騙，所以我跟他
    要求退錢，但他不肯，叫我自己去跟公司要，他後來又說會
    幫我轉讓，但過1個月後，他說找不到人，就協調好用本票
    方式讓我取回，他只給我一張10萬元的本票，本票是告訴人
    在吉野家餐廳自己簽的，因他答應要幫我轉讓商品，我沒有
    去汽車旅館，也沒有恐嚇他等語；被告乙○○辯稱：我原來
    跟告訴人不認識，是丁○○介紹我去買告訴人的產品，我說
    他可能被騙，我叫丁○○去退，但已過了七天不能退，告訴
    人可能因此對我有所怨恨，吉野家餐廳我根本沒有去等語。
四、經查：告訴人於九十一年十月二十三日警訊時指稱：「在九
    十一年十月二十一日晚上八時左右，被告丁○○以手機約我
    至八德路三段與寧安街口吉野家見面，而在店內大約二分鐘
    即被帶往車上，我問他你要帶我到那裡，他說你跟我走就是
    ，而車子在市區往中永和方向行駛，他們總共有四個人把我
    帶走．．．。」，另於翌日（二十四日）警訊時指稱：「在
    九十一年十月二十一日晚上八時許，被告丁○○以行動電話
    約我到八德路三段一間吉野家喝東西，我不知道他要說什麼
    ，我便邀我朋友鄭智元一起前往，與被告丁○○見面之後，
    他叫我陪他去買煙，之後被告丁○○叫他的朋友即被告乙○○把車開來，被告丁○○就叫我上車坐在駕駛座旁，被告丁○○坐在後座，被告乙○○向我說：要如何處理這問題，這
    時有兩個人站在車窗旁看著我．．．。」（見原審卷第三十
    五頁及第三十六頁），互核告訴人前揭指述，其係與被告丁○○在吉野家餐廳見面後多久（究係在吉野家餐廳見面後二
    分鐘，或係在吉野家餐廳見面並陪同下樓買香煙後）始遭被
    告丁○○、乙○○二人強押進入車內，前後指述並不一致，
    據此，被告丁○○、乙○○二人是否確有強押告訴人進入車
    內乙節，即非無疑。復查：證人鄭智元即案發時陪同告訴人
    前往吉野家餐廳之友人於九十一年十月二十四日警訊中證稱
    ：「於十月二十一日下午五、六時許，我與告訴人有約，兩
    人一起從八德路（台視旁）走到吉野家二樓喝飲料（咖啡）
    ，六時後被告丁○○和我們坐同一桌，被告丁○○有用餐，
    且邊吃邊講告訴人公司的事情，用餐後就與告訴人下樓買香
    煙，後來告訴人上來告訴我說他要跟被告丁○○談事情，我
    隨後也下樓，我跟在他們後面走，我就走進一家書局，我在
    書局看到告訴人有坐在一部白色自小客右前座，我不知道他
    們在談什麼，我後來又到書局對面小公園，看到告訴人又從
    右前座下車，下車時旁邊有二個男的，第三個男子從車後走
    向左後座位進入車內，告訴人就往右後車門進入，我看到告
    訴人進入後座之後，我就到公園旁菜市場裡吃麵，吃完麵後
    ，我用手機與告訴人聯絡，結果行動電話回應關機中。直到
    晚上十一時許，才與告訴人聯絡見面，告訴人跟我說他被帶
    到一個地方，簽了三張本票，然後我就用機車載他回到松山
    路的住處。」（見原審卷第三十八頁及第三十九頁），另於
    原審法院九十三年六月二十八日審理時到庭結證稱：「當天
    我與告訴人是各自去吉野家餐廳，被告丁○○有上來用餐，
    我沒有聽到他們在聊什麼，後來告訴人就與被告丁○○一起
    下去買香煙，我離開吉野家之後，去一家書局，然後去小公
    園，在那等了一段蠻長的時間，超過一小時，我有用手機聯
    絡告訴人，但都聯絡不上，都是顯示關機。當時我記得告訴
    人與被告丁○○有走向一輛車，但當時是下班時間，我不是
    看得很清楚，後來我就騎車回家，當天很晚的時候，約是十
    點多，我那時是在板橋火車站新站，告訴人有打電話告訴我
    他被強迫簽本票的事情。」等語，互參證人鄭智元前揭證詞
    ，對於其與告訴人究係各自前往吉野家餐廳，或係一同走路
    前往；及證人離開吉野家餐廳後，除曾前往書局、公園外，
    尚有無另行前往公園旁菜市場內吃麵；與案發當晚有無再與
    告訴人見面（或僅係電話聯絡），並騎乘機車載告訴人返家
    等情，前後證述均屬不一，是證人鄭智元前開證詞，是否可
    信，亦非無疑。再者，證人鄭智元於九十一年十月二十四日
    警訊時另證稱：「丙○○從前座下車要到後座時是被兩個男
    子圍住，所以我沒看清楚他是否被推進去的，又看到丙○○
    表情怪怪的，不是很甘願的樣子」等語（見原審卷第三十九
    頁），另於原審法院九十三年六月二十八日審理時到庭結證
    稱：「告訴人的表情好像不是很願意上車的那種感覺。」衡
    情，證人鄭智元既係陪同告訴人一同前往吉野家餐廳赴約之
    友人，倘告訴人確係遭被告丁○○、乙○○二人夥同其他真
    實姓名年籍不詳之成年男子二人強押進入車內，此時，證人
    鄭智元理當立即前往制止，或係記下車牌號碼報警，以尋求
    警方援助，焉會任憑其友人即告訴人遭被告丁○○、乙○○
    等人強行開車押走。基此，證人鄭智元前揭證詞，至多僅能
    證明被告丁○○與告訴人確曾於案發當晚見面，惟不能據此
    即認定被告丁○○、乙○○二人涉犯強押告訴人上車，並強
    迫簽發本票等犯行。末查：台灣台北地方法院九十二年北簡
    字第三六０七號確認本票債權不存在之宣示判決筆錄，雖係
    判決原告（即告訴人）確認被告（即被告丁○○）對原告所
    簽發本票（票號ＴＨ0000000、發票日九十一年十月
    二十一日、到期日九十一年十月二十一日、金額十萬元）之
    票據債權不存在，惟從該判決內容以觀，亦僅得證明告訴人
    與被告丁○○間對於前揭本票法律關係不存在，惟不能據以
    推定被告丁○○、乙○○二人有於九十一年十月二十一日晚
    間強押告訴人進入車內，並強迫告訴人簽發三紙本票。綜前
    所述，被告丁○○、乙○○二人前揭所辯，應堪採信。告訴
    人丙○○經原審法院及本院傳喚均未到庭，告訴代理人即告
    訴人之父甲○○具狀略謂：告訴人現於加拿大半工半讀，請
    求延展審判期日云云，蒞庭檢察官稱：因告訴人人在加拿大
    ，希望讓告訴人擔任證人到庭交互詰問云云，因本件事證已
    臻明確，均核無再續予傳訊證人即告訴人丙○○及延展審判
    期日之必要，併此敘明。此外，復查無其他積極證據足以證
    明被告丁○○、乙○○二人確有公訴意旨所指妨害自由及恐
    嚇取財之犯行，即屬不能證明被告丁○○、乙○○二人犯罪
    ，原審判決被告丁○○、乙○○均無罪，核無違誤。檢察官
    上訴意旨另略謂：被告乙○○、丁○○二人再於91年10月23
    日前來告訴人家中鬧事恐嚇云云，惟查被告丁○○於本院93
    年12月20日行準備程序時供稱：伊沒有闖入告訴人家裡，伊
    只有一個人，且伊在門口等語，此外，查無其他積極證據足
    以證明被告確有於91年10月23日在告訴人家中恐嚇之情事。
    檢察官上訴意旨又略謂：事發之後，告訴人即向其任職之公
    司葉乃銘協理、姜培康特助尋求協助，此於台灣台北地方法
    院92年北簡字第3607號案審理中，渠等均已到庭說明云云，
    惟查，告訴人所任職公司之協理葉乃銘及特助姜培康，並非
    在場之目擊證人，故就此核無調查之必要。檢察官上訴意旨
    又略謂：若向告訴人所任職之萬達公司查證被告原持有之股
    票，現在何人手中，並向證人鄭智元查證有無交付本票乙事
    ，真象即可大白云云，惟查被告丁○○於本院94年3月7日審
    理時已明確供述告訴人有給其一張10萬元本票，故核無就此
    再向萬達公司及證人鄭智元查證之必要。故檢察官提起上訴
    ，指摘原判決不當，為無理由，應予駁回。
據上論斷，應依刑事訴訟法第三百六十八條，判決如主文。
本案經檢察官李良忠到庭執行職務。
中    華    民    國    94    年    3     月    23    日
                  刑事第五庭　審判長法  官  房 阿 生
                                    法  官  蔡 光 治
                                    法  官  雷 元 結
以上正本證明與原本無異。
如不服本判決，應於收受送達後十日內向本院提出上訴書狀，其
未敘述上訴之理由者並得於提起上訴後十日內向本院補提理由書
（均須按他造當事人之人數附繕本）。
                                    書記官  李 家 敏
中    華    民    國    94    年    3     月    24    日
